【裁判字號】    95,交聲,397
【裁判日期】    950518
【裁判案由】    交管條例聲異
【裁判全文】
臺灣板橋地方法院交通事件裁定         95年度交聲字第397號
原處分機關  交通部公路總局臺北區監理所
異  議  人  甲○○
即受處分人
代  理  人  丙○○
上列異議人即受處分人因違反道路交通管理處罰條例案件，對於
交通部公路總局臺北區監理所民國九十五年二月十七日所為之北
監營裁字裁40-C00000000號處分，聲明異議，本院裁定如下：
    主  文
異議駁回。
    理  由
一、按汽車駕駛人，行經有燈光號誌管制之交岔路口闖紅燈者，
    處新臺幣（下同）一千八百元以上五千四百元以下罰鍰，道
    路交通管理處罰條例第五十三條定有明文。又汽車駕駛人違
    反本條例第五十三條規定者，除依原條款處罰鍰外，並予記
    違規點數三點，亦為同條例第六十三條第一項第三款所明定
    。次按，對於違反道路交通管理處罰條例之行為，當場舉發
    者，應填記駕駛人或行為人姓名、性別、出生年月日、地址
    、身分證統一號碼及車主姓名、地址、車牌號碼、車輛種類
    。被查獲之駕駛人或行為人為受處分人時，應將該通知單填
    記後交付該行為人簽名或蓋章收受之；拒絕簽章者，並記明
    其事由，視為已收受，亦有違反道路交通管理事件統一裁罰
    基準及處理細則第十一條第一項第一款可據。
二、原處分意旨略以：異議人即受處分人甲○○於民國九十四年
    十二月二十四日十七時五十分許，駕駛車號2E-331號營業小
    客車，行經有燈光號誌管制之臺北縣板橋市○○○路、縣民
    大道交岔路口時，闖紅燈右轉至縣民大道，為臺北縣政府警
    察局板橋分局交通分隊執勤員警乙○○攔停並當場予以掣單
    舉發 (單號：C00000000)，異議人當場拒絕簽收而經記明。
    嗣受處分人提出申訴，經原處分機關交通部公路總局臺北區
    監理所函請舉發機關調查結果，仍認受處分人有上開闖紅燈
    之違規行為，原處分機關乃依道路交通管理處罰條例第五十
    三條 (裁決書贅載第一項 )、第六十三條第一項第三款（裁
    決書僅略載第六十三條第一項）、及違反道路交通管理事件
    統一裁罰基準表規定，裁處罰鍰二千七百元，並記違規點數
    三點。
三、異議人即受處分人甲○○坦承在上述時間、地點駕駛車牌號
    碼2E-331號營業小客車遭警當場攔停製單舉發乙事，惟矢口
    否認有何違反道路交通管理處罰條例之行為，辯稱：伊於九
    十四年十二月二十四日下午五時四十五分駕車沿漢生東路行
    駛，行經與縣民大道交岔路口時，前行方向交通號誌為綠燈
    ，正要右轉時，前方一部摩托車突然停下來，伊就繞過摩托
    車右轉縣民大道，發現前有警察站立在路側與一名女騎士溝
    通，詎該員警將伊攔停，以闖紅燈右轉為由開單，雖經伊當
    場表示係綠燈右轉，然不被採納，伊因未違規故拒絕簽收紅
    單，該員警亦未將紅單交給伊。聲明異議狀則陳稱千錯萬錯
    乃民之錯，員警豈能恣意仗恃司法機關經常推定警察等公務
    員所為處分為真正，即顛倒黑白任為不實之指述，又紅單及
    裁決書所登載之違規時間、地點等等均有錯誤，且由於該路
    口燈號乃屬箭頭號誌，故應為道路交通管理處罰條例第四十
    八條第二項方為適法云云。
四、經查，異議人上揭違規紅燈右轉之行為，業經證人即本件舉
    發員警乙○○於本院訊問時證稱：「我在九十四年十二月二
    十四日下午五點五十分許在臺北縣板橋市○○○路跟縣民大
    道路口執行交通勤務時，先攔停一名未帶證件之女騎士，當
    時我站在縣民大道上，面朝漢生東路、縣民大道之路口，清
    楚地見到甲○○車由漢生東路右轉縣民大道，當時縣民大道
    上是紅燈，異議人行車的漢生東路上燈號號誌也是紅燈，但
    有左轉指示箭頭，車輛僅能依箭頭指示左轉北上往華翠大橋
    方向，不能右轉。我當時看他紅燈應該是停止，他右轉過來
    ，我當場攔他下來，請他出示證件，告訴他你已經違反道路
    交通管理處罰條例第五十三條，我必須予以舉發。他跟我講
    是在綠燈的時候右轉，故拒絕簽收紅單，我就把證件還給他
    ，他就走了。當時的漢生東路已經變紅燈，有綠色的指示箭
    頭可以左轉，這很明確，因為綠燈會先變黃燈，然後才變紅
    燈，紅燈出現過後才會有左轉指示箭頭，我在勤務結束後也
    立即製作工作記錄簿，將當時情形直接記載。」等語（見本
    院九十五年四月二十六日訊問筆錄）明確。觀諸證人所言，
    就其執行交通崗勤務所處位置、發現異議人違規紅燈右轉將
    其攔停續盤問過程情節，至製單後異議人拒絕簽收後離去乙
    節，其舉發經過具體明確連續不中斷，而異議人當庭就證人
    乙○○所述，無法提出足使本院產生合理懷疑之質問，僅空
    言稱：我確實沒有紅燈右轉云云，然燈光號誌之違反，其所
    需之舉證狀態稍縱即逝，除設有感應照相之路口外，事後無
    法還原現場狀態，職是，舉發當時現場之值勤員警自屬交通
    案件之重要證人。本件異議人雖辯稱係遭員警無故舉發紅燈
    右轉，並在舉發通知單上拒絕簽名，然卷內並無任何證據足
    資證明證人乙○○有何捏造事實違法取締之不法情事。參酌
    員警執行公務時，本身即受有行政懲處責任之監督，且其到
    庭具結作證，更係以刑事責任擔保其證言之真實性，本件舉
    發員警既已到庭證述如上，且與異議人並不認識，彼此間亦
    無任何嫌隙，當不至甘冒涉犯偽證罪之風險，蓄意構陷異議
    人，本院就其前開證言又查無顯著瑕疵或與事實不符之處，
    是其證述應值採信。反之，異議人徒憑己意即懷疑警員開單
    之緣由，而未提出任何證據加以證明，自難遽認為真實。從
    而，本院認異議人確有上開之違規事實無訛。
五、按道路交通管理處罰條例第四十八條第二款固規定：「汽車
    駕駛人於轉彎時，不依標誌、標線、號誌指示者，處二百元
    以上六百元以下罰鍰」，惟該條僅係就汽車駕駛人於轉彎時
    ，不依標誌、標線、號誌指示所為一般性之禁止及處罰規定
    ，而同條例第五十三條係就汽車駕駛人，不依號誌指示駕駛
    之違規行為中，其情節較嚴重之「行經有燈光號誌管制之交
    岔路口闖紅燈」行為，所設加重處罰之特別規定，依特別規
    定優先於一般規定之原則，異議人未依號誌規定，紅燈右轉
    ，自應依闖越紅燈之規定裁處。末查舉發通知單及裁決書上
    記載之違規時間、地點等資料錯誤部份，原處分機關在對違
    反道路交通管理事件不服裁決聲明異議案件移送書中亦做出
    說明係屬舉發單位傳檔資料所誤，核與證人乙○○到庭所述
    相符，且該誤載經更正後並不影響全案情節與判決本旨。綜
    上所述，原處分機關援引前揭法條處異議人罰鍰新臺幣二千
    七百元，並記違規點數三點，依法並無不合，本件聲明異議
    為無理由，應予駁回。
據上論斷，應依道路交通案件處理辦法第十九條，裁定如主文。
中    華    民    國     95     年    5   月    18    日
                        交通法庭  法  官  李君豪
以上正本證明與原本無異。
如不服本裁定應於送達後5日內向本院提出抗告狀。
                                  書記官  蕭汝芳
中    華    民    國    95    年    5     月    18    日


司法院資訊處製作；財團法人民間司法改革基金會備份。
